【裁判字號】    99,訴,1656
【裁判日期】    991116
【裁判案由】    毒品危害防制條例
【裁判全文】
臺灣臺北地方法院刑事判決              99年度訴字第1656號
公  訴  人  臺灣臺北地方法院檢察署檢察官
被      告  甲○○
上列被告因違反毒品危害防制條例案件，經檢察官提起公訴（99
年度毒偵字第3229號），因被告於準備程序中先就被訴事實為有
罪之陳述，經本院合議庭裁定適用簡式審判程序，茲判決如下：
    主  文
甲○○施用第一級毒品，累犯，處有期徒刑玖月。
    事  實
一、甲○○前於民國88年間，因施用毒品案件，經臺灣臺南地方
    法院裁定送觀察、勒戒後，認有繼續施用毒品之傾向，再經
    同法院裁定令入戒治處所施以強制戒治，於88年8月24日停
    止戒治釋放出所，嗣經撤銷停止戒治，於89年12月20日執行
    完畢釋放出所，並經臺灣臺南地方法院檢察署檢察官以90年
    度戒毒偵字第27號為不起訴處分確定；又於90年間，因施用
    毒品案件，經臺灣臺南地方法院裁定令入戒治處所施以強制
    戒治，於92年3月6日執行完畢釋放出所，罪責部分則經臺灣
    臺南地方法院以90年度訴字第1407號判決處有期徒刑7月確
    定，於93年3月24日執行完畢；復於96年間，因施用第一級
    毒品案件，經臺灣臺南地方法院以96年度訴字第575號判決
    處有期徒刑9月確定，嗣減刑為有期徒刑4月15日確定，於96
    年12月21日易科罰金執行完畢。詎其猶不知悔改，復基於施
    用第一級毒品海洛因及第二級毒品甲基安非他命之犯意，於
    99年7月21日凌晨某時許，在臺北市松山區某處，以將海洛
    因及甲基安非他命同時放在香菸內點燃吸食之方式，施用第
    一級毒品海洛因及第二級毒品甲基安非他命1次，嗣為警於
    同日凌晨4時許，因另案遭通緝為警逮捕，經其同意採尿送
    驗後，結果確呈嗎啡、可待因及甲基安非他命陽性反應，而
    查知上情。
二、案經臺北市政府警察局北投分局移送臺灣臺北地方法院檢察
    署檢察官偵查起訴。
    理  由
一、本件被告甲○○所犯施用第一級毒品及第二級毒品罪，係死
    刑、無期徒刑、最輕本刑為3年以上有期徒刑以外之罪，亦
    非高等法院管轄之第一審案件，於本院準備程序進行中，被
    告先就被訴事實為有罪之陳述，經告知被告簡式審判程序之
    旨，並聽取公訴人及被告之意見後，本院合議庭裁定由受命
    法官進行簡式審判程序，是本件之證據調查，依刑事訴訟法
    第273 條之2 規定，不受同法第159 條第1 項、第161 條之
    2 、第161 條之3 、第163 條之1 及第164 條至第170 條規
    定之限制，合先敘明。
二、上揭犯罪事實，業據被告於本院審理中坦承不諱，而被告遭
    查獲時所採得之尿液經送請台灣尖端先進生技醫藥股份有限
    公司以GC/MS氣相層析質譜儀法確認檢驗後，確呈嗎啡、可
    待因及甲基安非他命類陽性反應，此有該公司於99年8月2日
    出具之濫用藥物檢驗報告、臺北市政府警察局偵辦毒品案件
    尿液檢體委驗單各1紙在卷可稽，堪信被告任意性之自白應
    與事實相符，應可採為論罪科刑之依據。
三、按毒品危害防制條例於92年7月9日修正公布，自93年1月9日
    施行，其中第20條、第23條將施用毒品之刑事處遇程式區分
    為「初犯」、「5年內再犯」、「5年後再犯」。依其立法理
    由之說明：「初犯」，經觀察、勒戒或強制戒治，應為不起
    訴處分或不付審理之裁定；經觀察、勒戒或強制戒治執行完
    畢釋放後，「5年內再犯」者，因其再犯率甚高，原實施之
    觀察、勒戒及強制戒治既已無法收其實效，爰依法追訴或裁
    定交付審理。至於經觀察、勒戒或強制戒治執行完畢釋放後
    ，「5年後再犯」者，前所實施之觀察、勒戒或強制戒治已
    足以遮斷其施用毒品之毒癮，為期自新及協助其斷除毒癮，
    仍適用「初犯」規定，先經觀察、勒戒或強制戒治之程式。
    從而依修正後之規定，僅限於「初犯」及「5年後再犯」二
    種情形，始應先經觀察、勒戒或強制戒治程序。倘被告於5
    年內已再犯，經依法追訴處罰，縱其第3次（或第3次以上）
    再度施用毒品之時間，在初犯經觀察、勒戒或強制戒治執行
    完畢釋放5年以後，已不合於「5年後再犯」之規定，且因已
    於「5年內再犯」，顯見其再犯率甚高，原實施觀察、勒戒
    或強制戒治，已無法收其實效，即應依該條例第10條處罰（
    最高法院97年度第5次刑事庭會議決議參照）。查被告本次
    施用毒品之犯罪時間雖距前次觀察、勒戒及強制戒治執行完
    畢釋放時間達5年以上，然其於5年內已再犯施用毒品案件，
    顯見其再犯率甚高，原實施之觀察、勒戒及強制戒治已無法
    收其實效，揆諸前揭說明意旨，被告本件犯行已不合於「5
    年後再犯」之規定，自應依法論罪科刑。
四、按海洛因及甲基安非他命為毒品危害防制條例第2條第2項第
    1款、第2款明定之第一級及第二級毒品，不得持有及施用。
    核被告所為，係犯毒品危害防制條例第10條第1項、第2項之
    施用第一級及第二級毒品罪。被告施用第一級及第二級毒品
    前後，持有第一級及第二級毒品之低度行為應為施用高度行
    為所吸收，不另論罪。被告以一施用行為，同時觸犯上開2
    罪名，為想像競合犯，應從一重之施用第一級毒品罪處斷。
    又被告有如事實欄所載之犯罪科刑及執行情形，有臺灣高等
    法院被告前案紀錄表在卷可按，其前受徒刑執行完畢後，於
    5年以內故意再犯本件最重本刑為有期徒刑以上之罪，為累
    犯，應依刑法第47條第1項之規定，加重其刑。爰審酌被告
    前經觀察、勒戒、強制戒治及刑之執行，仍不知警惕，再犯
    本件施用毒品罪，足見其成癮依賴甚深，自我控制力薄弱，
    甚為不該，惟所犯屬自我危害行為及其犯後審理中坦承施用
    犯行，態度尚可等一切情狀，量處如主文所示之刑。
據上論斷，依刑事訴訟法第273條之1第1項、299條第1項前段，
毒品危害防制條例第10條第1項、第2項，刑法第11條前段、第55
條、第47條第1項，判決如主文。
本案經檢察官高維駿到庭執行職務。
中    華    民    國    99    年    11    月    16    日
                  刑事第十三庭  法  官  林瑋桓
以上正本證明與原本無異。
如不服本判決應於收受送達後10日內向本院提出上訴書狀，並應
敘述具體理由；其未敘述上訴理由者，應於上訴期間屆滿後20日
內向本院補提理由書（均須按他造當事人之人數附繕）「切勿逕
送上級法院」。
                                書記官  鄭伊芸
中    華    民    國    99    年    11    月    16    日
附錄本案論罪科刑法條：
毒品危害防制條例第10條
施用第一級毒品者，處 6 月以上 5 年以下有期徒刑。
施用第二級毒品者，處 3 年以下有期徒刑。

司法院資訊處製作；財團法人民間司法改革基金會備份。
